臺灣臺中地方法院刑事判決　
111年度交訴字第210號
公  訴  人  臺灣臺中地方檢察署檢察官
被      告  薛木朝


                    居臺中市○○區○○○街00巷0號（指定送達）
選任辯護人  陳惠伶律師
上列被告因肇事逃逸等案件，經檢察官提起公訴（111年度偵字
第3894號），本院判決如下：
    主    文
薛木朝駕駛動力交通工具發生交通事故，致人傷害而逃逸，累犯
，處有期徒刑陸月，如易科罰金，以新臺幣壹仟元折算壹日。
    犯罪事實
一、薛木朝於民國110年10月21日晚間6時14分許，駕駛車牌號碼
    0000-00號自用小客車，沿臺中市北屯區山西路3段由西往東
    方向行駛，行經同路段與昌平東二路交岔街口時，本應注意
    遵守燈光號誌、行經有燈光號誌管制之交岔路口者不得闖紅燈
    ，而依當時情形並無不能注意之情事，竟疏未注意及此，貿
    然闖越紅燈，適有賴重廷騎乘車牌號碼000-0000號普通重型
    機車沿臺中市北屯區昌平東二路由北往南方向行至該路口，
    見狀緊急煞車，仍因避煞不及而發生碰撞，致賴重廷人車倒
    地，並因而受有雙膝擦傷、右肩部挫傷扭傷、左手挫傷扭傷
    、左肘挫傷及右肘擦傷之傷害(過失傷害部分業據撤回告訴
    ，由本院另為不受理判決)。詎薛木朝明知已駕車肇事，竟
    未採取任何救護措施，亦未報警處理並等候警方到場，或留
    下任何日後可聯繫之資料，竟基於駕駛動力交通工具發生交
    通事故致人傷害而逃逸之犯意，逕自駕車逃離現場。嗣經警
    調閱相關路口監視器畫面，始循線查獲上情。
二、案經賴重廷訴由臺中市政府警察局第五分局報告臺灣臺中地
    方檢察署檢察官偵查起訴。
    理    由
壹、證據能力部分
　　本案認定事實所引用之卷內被告薛木朝(下稱被告)以外之人
    於審判外之言詞或書面陳述，被告及辯護人於本院準備程序
    時均未爭執證據能力（本院卷第72-73頁），檢察官、被告
    及辯護人於辯論終結前亦均未對該等證據之證據能力聲明異
    議（本院卷第141-158頁），本院復審酌前揭陳述作成時之
    情況，並無違法取證之瑕疵，亦認以之作為證據為適當，是
    本案有關被告以外之人於審判外之言詞或書面陳述等供述證
    據，依刑事訴訟法第159條之5規定，自均得為證據。至於以
    下所引用其餘非供述證據部分，既不適用傳聞法則，復查無
    違法取得之情事存在，自應認同具證據能力。
貳、認定犯罪事實所憑之證據及理由
　　上揭犯罪事實，業據被告於本院審理時所坦承不諱(見本院
    卷第155頁)，核與證人即告訴人賴重廷於警詢、偵訊及審理
    時之證述大致相符(見偵卷第25-29、115-118頁、本院卷第1
    44-150頁)，並有員警職務報告、中國醫藥大學附設醫院診
    斷證明書、臺中市政府警察局道路交通事故初步分析研判表
    、道路交通事故現場圖、道路交通事故調查報告表（一）、
    （二）、臺中市政府警察局道路交通事故肇事人自首情形紀
    錄表【經警方通知後到案坦承為駕駛人】、臺中市政府警察
    局交通事故補充資料表、現場照片30張、行車紀錄器畫面翻
    拍照片6張、路口監視器畫面翻拍照片4張、車輛詳細資料報
    表、證號查詢汽車駕駛人、臺中市政府警察局第五分局111
    年3月17日中市警五分偵字第1110009891號函暨所附之員警
    職務報告及車牌號碼0000-00號自小客車之車行紀錄、本院
    勘驗筆錄及勘查報告附卷可稽(見偵卷第15、31、33、35、3
    7-39、43、47、51-79、81-85、87-89、91、93、95、127-1
    33頁、本院卷第70-72、79-99頁)，足認被告之任意性自白
    與事實相符，應可採信。本案事證明確，被告上揭犯行，已
    堪認定，應予依法論科。
參、論罪科刑
一、核被告所為，係犯刑法第185條之4第1項前段之駕駛動力交
    通工具發生交通事故，致人傷害而逃逸罪。
二、被告前因不能安全駕駛之公共危險案件，經本院以107年度
    沙交簡字第1091號判決判處有期徒刑5月確定，於108年1月2
    1日易科罰金執行完畢等情，此有臺灣高等法院被告前案紀
    錄表可按，是被告受有期徒刑之執行完畢，5年以內故意再
    犯本案有期徒刑以上之罪，應構成累犯。惟司法院大法官釋
    字第775號解釋業已指明：現行刑法第47條第1項規定不分情
    節，基於累犯者有其特別惡性及對刑罰反應力薄弱等立法理
    由，一律加重最低本刑，於不符合刑法第59條所定要件之情
    形下，致生「行為人所受之刑罰超過其所應負擔罪責」之個
    案，其「人身自由」因此遭受過苛之侵害部分，不符憲法罪
    刑相當原則，且牴觸憲法第23條比例原則。是為避免發生罪
    刑不相當之情形，法院就個案應依該解釋意旨，就累犯制度
    之目的及罪刑相當原則等綜合考量，裁量是否加重其刑，以
    符合比例原則。經查，本件被告固然構成累犯，惟被告所犯
    上開罪名，法定刑為6月以上5年以下之有期徒刑，倘若不分
    犯罪情節，一律依刑法第47條第1項之規定加重其刑，將使
    被告喪失得易科罰金或易服社會勞動之機會，致被告須入監
    服刑，使其人身自由受到極大限制，實屬過苛，難謂符合罪
    刑相當原則；況被告所犯構成累犯之前案為酒後駕車之公共
    危險案件，與本案所犯駕駛動力交通工具發生交通事故致人
    傷害而逃逸罪，罪名有異，且前案係於108年1月21日執行完
    畢，距離本案案發時間110年10月21日已經過2年9月，再者
    ，被告亦已坦承犯行，並以新臺幣(下同)15萬元與告訴人調
    解成立，復賠償告訴人所受之損失，而告訴人所受之傷勢亦
    非甚重，又告訴人亦當庭表示願意原諒被告，此有本院調解
    程序筆錄、審理期日筆錄可佐(見本院卷第151、156、163-1
    72頁)，是以，尚難認被告有特別之惡性及刑罰反應力薄弱
    之情形，本院依前揭大法官解釋意旨裁量後，認為無依刑法
    第47條第1項累犯之規定加重其刑之必要。
三、爰以行為人之責任為基礎，審酌被告駕駛自用小客車時，貿
    然闖越紅燈，進而與告訴人發生碰撞，致告訴人因而受有上
    開傷勢後，竟未通知警察機關處理、協助傷者就醫、對事故
    現場為必要之處置，亦未向傷者或警察等有關機關表明身分
    ，即駕車逃逸離去，置告訴人之安危於不顧，並造成警員調
    查肇事責任更形不易，實不可取；惟念及被告犯後於本院審
    理時已坦承犯行，且就其所涉過失傷害部分，業與告訴人達
    成調解，並給付完成，已如前述；兼衡被告犯罪之動機、目
    的、情節、所生之危害、告訴人所受傷勢非重，暨被告自陳
    學歷為專科畢業，目前從事貿易業，經濟狀況為小康，有1
    名就讀於研究所之成年子女需扶養等一切情狀(見本院卷第1
    56頁)，量處如主文所示之刑，並諭知易科罰金之折算標準
    。　　　　
據上論斷，應依刑事訴訟法第299條第1項前段，刑法第185條之4
 第1項前段、第47條第1項、第41條第1項前段，判決如主文。
本案經檢察官張永政提起公訴，檢察官賴謝銓、王靖夫到庭執行
職務。　
中　　華　　民　　國　　111 　年　　10　　月　　26　　日
            刑事第五庭    審判長法  官  黃玉琪  
                                法  官  陳僑舫
                                法  官  魏威至
以上正本證明與原本無異。
如不服本判決應於收受判決後20日內向本院提出上訴書狀，並應
敘述具體理由。其未敘述上訴理由者，應於上訴期間屆滿後20日
內向本院補提理由書（均須按他造當事人之人數附繕本）「切勿
逕送上級法院」。
                                書記官  林鈺娟
中　　華　　民　　國　　111 　年　　10　　月　　26　　日
附錄本案論罪科刑之法條：
刑法第185條之4第1項前段
駕駛動力交通工具發生交通事故，致人傷害而逃逸者，處6月以
上5年以下有期徒刑；致人於死或重傷而逃逸者，處1年以上7年
以下有期徒刑。
犯前項之罪，駕駛人於發生交通事故致人死傷係無過失者，減輕
或免除其刑。